臺灣高等法院臺南分院刑事判決　　　　 94年度上易字第347號
上　訴　人　臺灣雲林地方法院檢察署檢察官
上　訴　人
即　被　告　甲○○
選任辯護人　劉清彬　律 師
上　訴　人
即　被　告　丁○○
選任辯護人　洪秀一律師
上列上訴人因被告傷害等案件，不服臺灣雲林地方法院93年度易
字第456號中華民國94年6月7日第一審判決（起訴案號：臺灣雲
林地方法院檢察署93年度偵字第1576號），提起上訴，本院判決
如下：
    主  文
上訴駁回。
甲○○緩刑伍年。
丁○○緩刑貳年。
    事  實
一、甲○○與丙○○○為鄰居，緣甲○○於民國93年1月27日上
    午8時許，見丙○○○在其家門前即雲林縣大埤鄉三結村埤
    頭25之1號前打掃時，將垃圾掃至其同村21號之住家門前，
    乃心生不滿而基於傷害他人身體之犯意，持用鋤頭（鋤頭柄
    之鐵片已脫落，並未扣案）毆打丙○○○，致其受有頭部外
    傷併腦震盪及頭皮撕裂傷、臉部撕裂傷、左腿挫傷及撕裂傷
    、腹部挫傷等傷害；丙○○○之子丁○○因聽聞其母呼救聲
    ，而發現丙○○○倒臥地上且血流滿面，乃一時激於義憤而
    基於恐嚇之犯意，返家取出菜刀衝入甲○○家中，並向甲○○恫嚇稱：「殺乎你死」云云，而以此加害他人生命之方法
    ，致甲○○心生畏懼而危害其安全。
二、案經丙○○○及甲○○訴由雲林縣警察局斗南分局報告臺灣
    雲林地方法院檢察署檢察官偵查起訴。
    理  由
甲、證據能力部分：
一、按被告以外之人於審判外之陳述，雖不符前四條之規定，而
    經當事人於審判程序同意作為證據，法院審酌該言詞陳述或
    書面陳述作成之情況，認為適當者，亦得為證據。當事人、
    代理人或辯護人於法院調查證據時，知有第一百五十九條第
    一項不得為證據之情形，而未於言詞辯論終結前聲明異議，
    視為有前項之同意刑事訴訟法第一百五十九條之五定有明文
    。
二、查本件被告犯罪事實之證據方法，詳如起訴書及原審判決書
    所引之證據等證據，詳如（一）告訴人丙○○○之供述（二
    ）診斷證明書2份（三）93年1月27日所拍攝之現場照片2幀
    、93年2月6日所拍攝之兇器照片1幀（四）被告即證人甲○○之證述（五）證人陳張里之證述（六）證人乙○○○警訊
    之證述（七）證人丙○○○之證述（八）雲林縣消防局93年
    12月2日雲消護字第10961號書函（九）警員黃振城93 年3月
    27日之職務報告書等，被告甲○○及辯護人劉清彬律師均同
    意列入證據方法（見本院卷第三八、三九頁），是本院審酌
    該言詞陳述或書面陳述作成時之情況，認為適當，自得採為
    證據，先行明。
三、又被告以外之人於審判中身心障礙致記憶喪失或無法陳述者
    ，其於司法警察官或司法警察調查所為之陳述，經證明具有
    可信之特別情況，且為證明犯罪事實之存在所必要者，得為
    證據，九十二年九月一日修正之刑事訴訟法第一百五十九條
    之三第二款亦定有明文
四、有關證人乙○○○，被告丁○○之辯護人於本院主張其於警
    詢之供證無證据能力部分，經查該證人乙○○○因上消化道
    出血，陳舊性腦中風合併左側無力，於九十四年八月十七日
    至台大雲林分院急診住院，於同年二十四日出院，目前在家
    療養，有診斷證明書可按（見本院卷第五七頁），是以證人
    乙○○○之身心狀況，恐無法到庭陳述，是本院審酌其於警
    詢之供證，經證明具有可信之特別情況，且為證明犯罪事實
    之存在所必要，詳如後述，揆諸上開說明，亦有證據能力。
    至於除證人乙○○○之警詢筆錄外，其餘上開二所示之證據
    ，被告丁○○及其辯護人洪秀一律師均同意列入證據方法（
    見本院卷第三九頁），是本院審酌該言詞陳述或書面陳述作
    成時之情況，認為適當，自得採為證據，亦附此明。
乙、實體部分：
一、有關被告甲○○部分：
（一）訊據被告甲○○對於在上開時地，如何因垃圾問題與告訴
      人丙○○○吵架，乃心生不滿，而基於傷害他人身體之犯
      意，持用鋤頭毆打丙○○○，致其受有頭部外傷併腦震盪
    　及頭皮撕裂傷、臉部撕裂傷、左腿挫傷及撕裂傷、腹部挫
      傷等事實坦承不諱（見本院卷第三九頁、六一頁）。
（二）告訴人丙○○○於原審結證稱：「甲○○家的垃圾拿出屋
      外，被狗咬得到處都是，我拿了1支掃帚將垃圾掃到一處
      ，回到我家門口掃地時，甲○○就拿了1支鋤頭往我頭部
      一直打，後來我流得都是血；（妳在掃垃圾時，甲○○自
      背後打妳？）是的。（妳何以知道是甲○○打妳？）因為
      我有與他搶鋤頭，他打了我好幾下後，我才回頭搶他的鋤
      頭。（甲○○是否持警卷照片中之木棍打妳？）不是，他
      拿別支鋤頭打我，這支是被調換的。（甲○○持以打妳的
      鋤頭比照片中的長或短？）較長，上面還有殘餘的鋤頭鐵
      塊，鐵片已經脫落了」等語（見原審卷第六一頁反面、第
      六二頁），核與被告自白之情節大致相合。
（三）告訴人丙○○○因遭被告甲○○持鋤頭柄毆打，受有頭部
      外傷併腦震盪及頭皮撕裂傷、臉部撕裂傷、左腿挫傷及撕
      裂傷、腹部挫傷等傷害，並住院長達7天，亦有財團法人
      天主教若瑟醫院診斷證明書2份附卷可稽（見警卷第十七
      、十八頁）。
（四）再依卷附93年1月27日上午9時21分所拍攝之照片2幀所示
      （見警卷第十三頁），即在告訴人丙○○○住家門前遺留
      有一灘血跡、掃帚及1雙拖鞋等物，益徵告訴人於上開時
      地確有遭有被告甲○○持上開鋤頭予以毆打無訛。
（五）又告訴人於原審時一再指證：被告甲○○持以毆打之工具
      是其上鐵片已經脫落之鋤頭，而非扣案之木棍（見原審卷
      第六二頁）。再者，被告甲○○已於原審自承當天是告訴
      人丙○○○要拿畚箕打他，才順手拿棍子來阻擋，且於反
      詰問告訴人丙○○○時，尚提及：「妳有無拿鐵畚箕打我
      ，所以我才拿鋤頭阻擋？」等語（見原審卷第六三頁），
      顯見被告甲○○當時與告訴人發生口角時，確實手持鋤頭
      。再經原審詢問被告甲○○：「有無拿鋤頭打丙○○○？
      」時，被告雖答稱：「那不是鋤頭，那是壞掉半截的」等
      語（見原審卷第九二頁），然依其所述，亦徵告訴人丙○○○所指訴被告甲○○所持鋤頭之鐵片已經脫落，上面還
      殘存有鐵塊乙節為真實，告訴人上開指證應屬可採。
（六）綜上所述，被告甲○○有上開傷害犯行，事證已甚明確，
      犯行堪以認定。
二、有關被告丁○○部分：
（一）被告甲○○於原審時以證人之身份，具結詰問時供證稱：
      「（你與丙○○○發生衝突當天，她兒子做了何事？）她
      兒子聽見我們在外面說話，即自屋內衝出來，並說要殺死
      我。（在何處開始追你？）從他家開始追我，我住在他家
      對面，他一直追我，我才自我家後門離開。（丁○○說要
      殺死你，有無拿何物品？）拿了一支大支有柄的菜刀。（
      你當時被恐嚇被追時，有無其他人看見？）我太太與我大
      嫂有聽見聲音走出來，看見後就叫我趕快離開。她們當時
      在我家門口。她們聽到我和丙○○○吵架的聲音後，才走
      出來要看看是怎麼回事。（你自你家後門離開後，丁○○
      是否有再追你？）沒有。後來警察就來了。（丁○○如何
      持菜刀？）他將菜刀舉得高高的。」等語（見原審卷第六
      三頁反面、第六四頁）。
（二）證人即被告甲○○之大嫂陳張里於原審時到庭結證稱：「
      我看見丁○○拿刀追我小叔，並說要殺死你，我即開口叫
      我小叔趕快跑。丁○○自他家雙手高舉菜刀追過來，追到
      雜貨店裡面，我小叔自屋後離開跑走。我是與我小嬸乙○○○一同走出來的。（乙○○○有無叫丁○○不要傷人？
      ）沒有，她只有叫甲○○趕快離開。甲○○自後門跑出去
      ，我有看見他自後門的路跑掉。（甲○○何時再出現？）
      警察、救護車來了後，他才又回來。」等語（見原審卷第
      六六至七一頁）。再被告甲○○與證人陳張里就被告丁○○自何時、何處持菜刀追被告甲○○、持菜刀之方式、被
      告甲○○自何處逃離現場、在出現之時間、證人陳張里及
      乙○○○見到被告丁○○持刀之反應等，經核大致相合，
      被告丁○○之辯護人主張彼等有齟語，不足採信云云，尚
      非可取。至證人陳張里雖否認有見到丙○○○流血，然僅
      係為維護被告甲○○之詞，此部分雖不足採信，然就其指
      證被告丁○○恐嚇部分，其與被告丁○○並無任何恩怨，
      尚難以此即認其上開證言均不足採。
（三）證人乙○○○即被告甲○○之妻於警訊時係證稱：「丁○○拿菜刀要追殺我先生，由其母住家拿刀追殺至我家住宅
      內我見狀即叫我先生趕快跑，他高舉菜刀並口出要殺死你
      」等語，其所證述內容與證人陳張里及甲○○所述亦相符
      。又證人乙○○○目前因上消化道出血，陳舊性腦中風合
      併左側無力，於九十四年八月十七日至台大雲林分院急診
    　住院，於同年二十四日出院，目前在家療養，有診斷證明
      書可按，是以證人乙○○○之身心狀況，實無法到庭陳述
      ，被告丁○○之辯護人又捨棄此部分之調查（見本院卷第
      六四頁），然前開警訊之供證，核與與證人陳張里及甲○○所供證相合，是本院審酌其於警詢之供證，實具有可信
      之特別情況，且為證明犯罪事實之存在所必要，應有證據
      能力，自堪採為被告丁○○犯罪之認定證據基礎，亦併此
      說明。
（四）被告丁○○於警訊時供稱：因見伊媽遭甲○○毆傷倒地，
      且滿臉、滿身、滿地均是血，伊才在伊媽住宅前向甲○○
      稱：你該死等語（見警卷第六頁），於原審審理中並自承
      見到其母丙○○○倒在地上身上流血時，情緒激動，有罵
      了幾句話，本來要找甲○○理論，後來看到對面甲○○拿
      了好像斧頭的東西等語（見原審卷第九二頁）。參以證人
      丙○○○當時遭被告甲○○毆傷倒地、血流滿面，業如上
      述，則衡諸常情，一般人身為人子者見到其母被人毆傷，
      又發覺行兇者正站在對面手持兇器，於盛怒之下，取出菜
      刀追逐行兇之人，甚至口出「殺死你」等語，並無任何不
      符常情之處。
（五）證人陳張里及乙○○○雖分別為被告甲○○之大嫂及妻子
      ，然業經具結擔保其證言之真實，且與被告丁○○既無任
      何恩怨，而原審就該二人及被告甲○○之證詞互核均相符
      ，且依三位證人所為之證詞與常情均能符合，業如上述，
      是尚難以證人陳張里及乙○○○均為甲○○之親戚，即認
      其上開證言均不足採。
（六）被告丁○○於原審及本院辯稱：甲○○當時有拿鋤頭，伊
      若有拿任何刀器，對他來說根本產生不了任何作用；當時
      伊母親也要伊替她止血，伊那時非常衝動，很快跑回家裡
      要拿毛巾，及打電話叫救護車，因緊張而在家裡跌倒，伊
      並沒有跑進廚房去拿菜刀等語。
（七）於原審時並舉其母即為證，證人丙○○○雖於原審時到庭
      證稱：丁○○不知道何人打伊，他一出來伊就叫他去拿毛
      巾替伊止血，他都沒有去拿菜刀，只有說了一句「你該死
      」，沒有說要殺死你，他是事後才聽說甲○○打伊云云（
      見原審卷第七二至七四頁），試圖附和被告丁○○之辯解
      ，證明被告丁○○並無持刀恐嚇甲○○之犯行。然證人丙○○○於原審時業同時供證稱：被告丁○○不知其遭何人
      毆打一節（見原審卷第九三頁反面），已與被告丁○○於
      警訊所供稱：伊見伊媽遭甲○○毆傷倒地，且滿臉、滿身
      、滿地均是血，伊才在伊媽住宅前向甲○○稱：你該死等
      語，有所不符，且證人丙○○○又於原審同時證稱：「（
      當時甲○○有無在該處？）當時我頭暈了，我也不知道。
      （救護車幾分鐘到達現場？）我昏過去了，所以我也不知
      道。我遭人毆打後，我半蹲半倒，頭暈暈的；（是否發生
      何事，妳也不是很清楚？）是的」等語（見原審卷第七二
      頁反面、七四頁），而證人於案發時已年近72歲（丙○○○於21年4月9日生，有其年籍資料附卷可佐），於遭受被
      告甲○○以鋤頭嚴重毆傷後，應已近昏迷，對於周遭之事
      物已無法認知，而其證稱僅記得其子即被告丁○○沒有拿
      菜刀追殺甲○○，卻對於甲○○是否還留在現場，救護車
      何時到達等情節，均證述不知情，是依證人丙○○○如此
      選擇性記憶，當係為事後維護被告丁○○所為之證述，不
      足採信。
（八）於原審及本院時辯護人辯護意旨略以：被告丁○○正值壯
      年，如要追趕年已逾75歲之被告甲○○，應屬輕而易舉之
      事云云。然被告丁○○亦自承，其母丙○○○當時曾要伊
      替她止血（見原審卷第九二頁），是被告丁○○應係追趕
      被告甲○○至其屋內，並見到甲○○自後門離開後，因擔
      心其母之安危遂返家照顧其母，是尚難以被告丁○○未繼
      續追逐甲○○，即為有利於被告丁○○之認定。
（九）辯護意旨又以：證人陳張里年老視力不佳又重聽，又如何
      能明確聽聞被告丁○○當時有恐嚇之言語犯行云云。然查
      ：原審及檢察官曾對證人陳張里測試其視力，而證人陳張
      里多半能夠作答，且於接受詰問時亦無答非所問之情形，
      顯見其視力及聽力均尚可。再者證人陳張里於偵查中證稱
      ：「丁○○持刀進入甲○○家時我有看到，因當時丁○○
      有從我身邊經過」等語（見偵卷第13頁），是證人陳張里
      即使視力不佳，對於持刀經過其身旁之被告丁○○亦應能
      發覺，是上開辯護意旨，應不足採。至於被告甲○○有無
      於警員至現場處理時，即向警員指述被告丁○○恐嚇之情
      事，核與被告甲○○嗣於九十三年二月二日第一次警訊時
      指述被告丁○○有恐嚇犯行，亦無關聯，尚難以上情，即
      否定被告丁○○無本件恐嚇犯行，併此明。
（十）綜上所述，被告丁○○及其辯護人上開所辯，尚非可採，
      其罪證已甚明確，犯行亦堪以認定。
三、核被告甲○○所為，係犯刑法第277條第1項之傷害罪。核被
    告丁○○所為，係犯刑法第305條之恐嚇罪。原審因而適用
    刑法第277條第1項，第305條，第42條第2項，罰金罰鍰提高
    標準條例第1條前段、第2條之規定，並審酌被告甲○○僅因
    垃圾問題即持鋤頭毆傷年近72歲之告訴人丙○○○，致告訴
    人丙○○○受有頭部外傷併腦震盪及頭皮撕裂傷、臉部撕裂
    傷、左腿挫傷及撕裂傷、腹部挫傷等嚴重之傷害，犯後至原
    審審理時尚未向告訴人丙○○○表示歉意，且於原審時尚否
    認犯行，態度不佳等一切情狀，量處有期徒刑七月。及審酌
    被告丁○○因見其年邁母親遭甲○○持鋤頭毆傷倒地血流如
    注，受到刺激一時氣憤而持菜刀出言恐嚇甲○○，其處境雖
    令人同情，然其犯後否認犯行等一切情狀，量處罰金一千五
    百元，並諭知易服勞役之折算標準。本院核原判決認事用法
    及量刑，尚無不合；被告甲○○上訴意旨，認原判決量刑太
    重，指摘原判決不當，公訴人上訴意旨，以被告甲○○量刑
    太輕，指摘原判決不當，及被告丁○○上訴意旨，否認犯罪
    ，猶執上開陳詞，指摘原判決不當，非有理由，皆應予駁回
    。
四、被告甲○○持以毆傷丙○○○之鋤頭及被告丁○○持以恐嚇
    甲○○之菜刀，均未扣案，且被告二人均否認以上開工具為
    本案犯行，爰不宣告沒收，附此敘明。
五、又被告二人並無犯罪前科，有台灣高等法院被告全國前案紀
    錄表一份可按，被告甲○○欠慮始觸犯刑章，且已逾七十六
    歲，事後於九十四年七月十三日已與告訴人丙○○○，在雲
    林縣大埤鄉調解委員會調解成立，告訴人丙○○○亦願意原
    諒被告甲○○，有調解書及撤銷告訴聲請書各一份可按（見
    本院卷第四六、四七、四八頁），被告丁○○對上情亦於本
    院陳以：事情已經過了那麼久，而且我們也和解了等語可按
    （見本院卷第六三頁）；另被告丁○○亦因母遭被告甲○○
    持鋤頭毆傷倒地血流如一時氣憤，始觸犯刑章。是本院審酌
    二人此次經此偵審程序之教訓，當知警惕，信無再犯之虞，
    且本院以為顧及與告訴人雙方嗣後來往之互動關係，期朝正
    面之發展，及刑罰之積極目的，在預防犯人之再犯，是本院
    認被告二人所宣告之刑以暫不執行為適當，併宣告被告甲○○緩刑五年，被告丁○○緩刑二年，以啟自新。
據上論斷，應依刑事訴訟法第368條，刑法第74條第1款，判決如
主文。
本案經檢察官劉欽銘到庭執行職務。
中　　華　　民　　國　　94　　年　　9 　　月　　22　　日
                  刑事第一庭    審判長法　官  黃崑宗
                                      法　官  蔡長林
                                      法　官  田平安
以上正本證明與原本無異。
不得上訴。
　　　　　　　　　　　　　　　　　　　書記官  劉岳文
中　　華　　民　　國　　94　　年　　9 　　月　　23　　日
附錄：
刑法第277條
傷害人之身體或健康者，處3 年以下有期徒刑、拘役或1 千元以
下罰金。
犯前項之罪因而致人於死者，處無期徒刑或7 年以上有期徒刑；
致重傷者，處3年以上10年以下有期徒刑。
刑法第305條
以加害生命、身體、自由、名譽、財產之事，恐嚇他人致生危害
於安全者，處2年以下有期徒刑、拘役或3百元以下罰金。
